【裁判字號】    98,消債更,105
【裁判日期】    980518
【裁判案由】    更生事件
【裁判全文】
臺灣臺中地方法院民事裁定           98年度消債更字第105號
    聲  請  人
    即  債務人  甲○○
    代  理  人  張慶達  律師
上列聲請人與債權人台北富邦商業銀行股份有限公司、國泰世華
商業銀行股份有限公司、板信商業銀行股份有限公司、遠東國際
商業銀行股份有限公司、中國信託商業銀行股份有限公司間因消
費者債務清理事件，債務人聲請更生，本院裁定如下：
    主    文
聲請人更生之聲請駁回。
聲請費用由聲請人負擔。
    理    由
一、按債務人不能清償債務或有不能清償之虞者，得依本條例所
    定更生或清算程序，清理其債務，消費者債務清理條例第 3
    條定有明文。又聲請更生或清算不合程式或不備其他要件者
    ，法院應以裁定駁回之，復為同條例第 8條所明定。又更生
    制度之立法目的在使債務人於不能清償債務或有不能清償之
    虞時，透過此一制度，使全體債權人獲得公平之受償，並予
    債務人在經濟上有更生之機會，防止社會經濟發生混亂，並
    非使債務人恣意消費所造成之債務，任意轉嫁予債權人負擔
    。
二、本件債務人向本院聲請更生，主張其有不能清償債務情事，
    前已提出債權人清冊，以書面向最大債權金融機構請求共同
    協商債務清償方案，惟協商不成立，且其無擔保或無優先權
    之債務總額未逾新臺幣（下同）1200萬元，復未經法院裁定
    開始清算程序或宣告破產，請求准予開始更生生活等語。
三、經查：
  (一)本件債務人現年31歲，任職於大川交通企業股份有限公司，
    目前薪資每月 3萬2000元，此有薪資袋附卷可參。而債務人
    所提出之「更生清償計畫草案」，債務人預計每月分期清償
    7000元，而依銀行公會一致性協商 180期零利率之分期清償
    方案，債務人每月僅須償還5339元（債務960,851元÷180期
    =5,339元），尚多餘1661元。如是，以債務人每月薪資有 3
    萬2000元，在扣除須清償之5339元，約尚餘 2萬6661元，已
    然足以支付其所列每月生活必要支出 2萬5000元。從而，依
    債權銀行所提出之分期清償方案，顯係債務人能力所能負擔
    ，債務人並無不能清償債務或不能清償債務之虞等情事存在
    。
  (三)次以，依據債權人所提出之債務人消費明細觀之，債務人於
    90年12月27日業已透過遠東遠東國際商業銀行股份有限公司
    代償債務33,434元，本即應知所節制控制消費，於91年 1月
    27日在綠色美眉飲料店消費5,300元，於91年2月10日在慶生
    企業社消費22,000元、91年7月4日在愛買精品服飾消費20,0
    00元、91年8月13日郵購Nokia17,988元、中興倉儲消費12,7
    30元，於91年12月16日透過國泰世華商業銀行股份有限公司
    代償債務49,684元，於91年12月20日在玖玖音樂坊飲酒店消
    費2,560元、佳駿電腦消費 40,000元、91年12月25日在佳駿
    電腦消費37,000元，於92年2月7日在佳駿電腦消費39,000元
    、92年3月13日在愛買精品服飾消費47,000元、92年4月10日
    在愛買精品服飾消費58,000元、92年 5月19日在愛買精品服
    飾消費64,000元、92年6月15日在愛買家精品商行消費26,00
    0元、92年7月18日在愛買精品服飾消費56,000元、在國際數
    位科技公司消費50,000元、92年8月7日在愛買精品服飾消費
    58,000元、92年8月22日預借現金20,000元、92年8月29日在
    愛買精品服飾消費70,000元、92年10月27日預借現金50,000
    元，再於95年5月21日辦理汽車貸款680,000元（本院另製作
    消費明細表附卷可稽），參酌債務人薪資所得，顯然逾其所
    得負擔之能力，而達「浪費」之程度，則依消費者債務清理
    條例第134條第4款「因浪費、賭博或其他投機行為，致財產
    顯然減少或負擔過重之債務，而生開始清算之原因。」之規
    定，而無法獲致免責之裁定。
  (四)末以，債務人於本院訊問時，亦表達願與大債權銀行國泰世
    華商業銀行股份有限公司協商，嗣經國泰世華商業銀行股份
    有限公司提供最高優惠180期0利率一致性商方案，此有國泰
    世華商業銀行股份有限公司提出之逾期放款分期償還協議書
    在卷可稽，惟債務人始終未予簽署。
四、綜上，一致性協商不成係債務人有能力為之而不為，非不能
    為，其僅係欲將其自身消費所積欠之債務，無端轉嫁予債權
    人負擔而已，顯與消費者債務清理條例之立法本旨有違，自
    屬欠缺權利保護之必要。揆諸前揭說明，自應駁回其聲請。
五、本件聲請為無理由，爰依消費者債務清理條例第3條、第8條
    前段、第15條，民事訴訟法第95條、第78條，裁定如主文。
中    華    民    國    98    年    5     月    18    日
                  民事庭法  官  顏世傑
右為正本係照原本作成。
如不服本裁定，應於裁定送達後10日內，以書狀向本院提出抗告
，並繳納抗告費新臺幣1000元。
中    華    民    國    98    年    5     月    18    日
                        書記官  陳麗卿


司法院資訊處製作；財團法人民間司法改革基金會備份。
